【裁判字號】    98,訴,1583
【裁判日期】    981216
【裁判案由】    搶奪等
【裁判全文】
臺灣高雄地方法院刑事判決              98年度訴字第1583號
公  訴  人  臺灣高雄地方法院檢察署檢察官
被      告  丁○○
上列被告因搶奪等案件，經檢察官提起公訴（98年度偵字第3152
0 號），本院判決如下：
    主  文
丁○○犯竊盜罪，累犯，處有期徒刑伍月；又犯搶奪罪，共參罪
，均累犯，各處有期徒刑壹年。應執行有期徒刑參年參月。
    事  實
一、丁○○前因施用毒品案件，經臺灣台中地方法院以96年度訴
    字第3802號判處有期徒刑1 年1 月，復經臺灣高等法院台中
    高分院以97年度上訴字第411 號駁回上訴確定在案，於民國
    98年4 月16日執行完畢。猶不知悔改，因有施用毒品惡習，
    需錢孔急，竟意圖為自己不法所有，於98年10月9 日上午11
    時，在高雄縣鳳山市○○街160 巷28弄49號前，以自備鑰匙
    竊取戊○○所有車牌號碼XNF-107 號之普通重型機車1 台，
    得手後供己騎用，復意圖為自己不法之所有，分別於附表所
    示之時間、地點，以佯裝問路方式，趁附表所示之被害人不
    及防備之際，搶奪被害人脖子上如附表所示之物，並分別丟
    棄、或拿至不知情之劉德華、葉山本經營之銀樓銷贓，嗣經
    警循線查獲。
二、案經高雄縣政府警察局旗山分局報請臺灣高雄地方法院檢察
    署檢察官偵查起訴。
    理  由
一、按被告丁○○所為係犯死刑、無期徒刑、最輕本刑為3 年以
    上有期徒刑以外之罪，其於準備程序中就被訴事實為有罪之
    陳述，經受命法官告知簡式審判程序之旨，並聽取公訴人、
    被告之意見後，本院合議庭認為適宜由受命法官獨任進行簡
    式審判程序，依刑事訴訟法第284 條之1 、第273 條之1 第
    1 項規定，裁定由受命法官獨任進行審判程序，合先敘明。
二、上揭事實，業據被告於本院審理時供承不諱，核與證人即被
    害人戊○○、丙○○、乙○○、甲○○○、證人即銀樓老闆
    劉德華、葉山本於警詢中之供述相符，並有高雄縣政府警察
    局旗山分局搜索扣押筆錄、扣押物品目錄表各1 份、贓物認
    領保管單2 紙、金飾買入登記簿4 紙、現場相關照片14張及
    監視器畫面節錄影像2 張在卷可稽，是被告之任意性自白核
    與事實相符，洵堪採為論罪科刑之依據。本案事證明確，被
    告上開犯行，堪以認定。
三、核被告丁○○所為，係犯刑法第320 條第1 項普通竊盜罪及
    同法第325 條第1 項搶奪罪。又被告所犯上開各罪間，犯意
    各別，行為互殊，應分論併罰。另被告有事實欄所載之前科
    及執行情形，此有臺灣高等法院被告前案紀錄表在卷可佐，
    其於有期徒刑執行完畢後5 年內，故意再犯本件有期徒刑以
    上之罪，所涉上開各罪，皆應依刑法第47條第1 項之規定論
    以累犯，並均加重其刑。爰審酌被告丁○○正值壯年，僅因
    沈溺毒癮，竟竊取他人機車，並以佯稱問路之方式，使好心
    路人放鬆戒心，再乘機掠奪不及抗拒之被害人懸掛於脖子上
    之金飾，使被害人承受甚大驚嚇與傷害，所生危害非輕，嚴
    重敗壞社會治安，被告又將搶得之金鍊拿至鄰近銀樓變賣，
    共賣得約29,377元，其中無法變賣懸掛玉鐲之Ｋ金項鍊，還
    隨手丟棄，使被害人難以尋回，且其前已有犯罪紀錄，素行
    不佳，仍不知警惕，又未賠償被害人之損失，所為實有不該
    ，惟念其於本院審理中坦承犯行，顯有悔意，復斟酌其犯罪
    動機、目的、手段、所生危害等一切情狀，分別量處如主文
    所示之刑，併定其應執行之刑，以資懲儆。
四、被告雖辯稱：後面幾次犯行都是我自己跟警察講的，我應該
    有符合自首的條件云云。惟查：
（一）按自首以對於未發覺之罪投案而受裁判為要件，如案已發
      覺，則被告縱有投案陳述自己犯罪之事實，亦祇可謂為自
      白，不能認為自首；刑法第62條之所謂發覺，係指有偵查
      犯罪職權之公務員已知悉犯罪事實與犯罪之人而言，而所
      謂知悉，固不以確知其為犯罪之人為必要，但必其犯罪事
      實，確實存在，且為該管公務員所確知，始屬相當（最高
      法院26年上字第484 號、75年台上字第1634號判例意旨參
      照）。
（二）而本件被告竊車行為，係因車牌號碼XNF-107 號之普通重
      型機車遭人丟棄於路旁，經警循車籍資料尋得車主戊○○
      ，始知該車遭竊，此有戊○○之警詢筆錄可證；又被害人
      丙○○因遭被告搶奪脖子上懸掛之Ｋ金項鍊而報警，經警
      調閱路口監視器及鄰近地區之銀樓買賣金飾登記簿，始尋
      獲被告，此有丙○○之警詢筆錄及監視器攫取畫面、銀樓
      買賣金飾登記簿可佐。是被告之竊盜及搶奪犯罪事實，業
      經有偵查犯罪職權之員警所知悉，雖於通知被告前往製作
      警詢筆錄前，尚無法確定被告即為犯罪之人，然仍無解為
      犯罪業已發覺之狀態。是被告縱於警詢中坦認本件犯行，
      僅得謂為自白，仍與自首之要件有別，不能適用自首後減
      刑之規定，附此敘明。
據上論斷，應依刑事訴訟法第299 條第1 項前段、第284 條之1
、第273 條之1 ，刑法第320 條第1 項、第325 條第1 項、第47
條第1 項、第51條第5 款，刑法施行法第1 條之1 ，判決如主文
。
本案經檢察官許怡萍到庭執行職務。
中    華    民    國    98    年    12    月    16    日
                刑事第十二庭  法  官  楊珮瑛
以上正本證明與原本無異。
如不服本判決應於收受送達後10日內向本院提出上訴書狀，並應
敘述具體理由；如未敘述上訴理由者，應於上訴期間屆滿後20日
內向本院補提理由書（均須按他造當事人之人數附繕本）「切勿
逕送上級法院」。
中    華    民    國    98    年    12    月    16    日
                              書記官  郭南宏
附錄本件論罪科刑法條全文
中華民國刑法第320條第1項
（普通竊盜罪）
意圖為自己或第三人不法之所有，而竊取他人之動產者，為竊盜
罪，處五年以下有期徒刑、拘役或五百元以下罰金。
中華民國刑法第325條第1項
（普通搶奪罪）
意圖為自己或第三人不法之所有，而搶奪他人之動產者，處六月
以上五年以下有期徒刑。
附表：
 ┌──┬───────┬────────┬────┬────────┐
 │編號│時          間│地            點│被害人  │物            品│
 ├──┼───────┼────────┼────┼────────┤
 │1   │98年10月9日中 │高雄縣旗山鎮興中│丙○○  │有綠色玉雕觀音墜│
 │    │午12時20分許  │路與延平二路口  │        │子之Ｋ金項鍊1 條│
 ├──┼───────┼────────┼────┼────────┤
 │2   │98年10月9日下 │高雄縣美濃鎮福安│乙○○  │金項鍊半條      │
 │    │午1時許       │街41巷1 號      │        │                │
 ├──┼───────┼────────┼────┼────────┤
 │3   │98年10月9日下 │高雄縣美濃鎮民族│甲○○○│金項鍊1 條      │
 │    │午4時45分許   │路33號附近產業道│        │                │
 │    │              │路              │        │                │
 └──┴───────┴────────┴────┴────────┘


司法院資訊處製作；財團法人民間司法改革基金會備份。
